【裁判字號】    90,簡上,396
【裁判日期】    901228
【裁判案由】    偽造文書
【裁判全文】
臺灣臺北地方法院刑事判決                          九十年度簡上字第三九六號
    上  訴  人  乙○○
    即  被  告
右上訴人即被告因偽造文書案件，不服本院簡易庭於中華民國九十年九月二十七日所
為九十年度簡字第二八二八號第一審判決（聲請簡易處刑案號：九十年度偵字第一四
八一一號），提起上訴，本院合議庭為第二審判決如左：
    主  文
上訴駁回。
乙○○緩刑貳年。
    事  實
一、乙○○為「鵝媽媽國際股份有限公司」（下稱鵝媽媽公司）之董事長，為辦理與
    黃耀鴻和解之相關事務，而於民國八十九年十月十六日，在臺北市北平三十號十
    三樓「五翰律師事務所」，將鵝媽媽公司之公司執照、臺北市政府營利事業登記
    證、公司印鑑、公司變更登記事項卡、公司支票存根及帳務表交由高素真律師保
    管處理。乙○○明知鵝媽媽公司之公司執照及印鑑均存放於高素真律師處而未遺
    失，竟基於使公務員登載不實之故意，於九十年二月十三日，以遺失鵝媽媽公司
    執照及印鑑為由向臺北市政府建設局申請補發公司執照及變更公司印鑑，使臺北
    市政府建設局該管公務員將此不實事項登載於其職務上所掌之公文書，足生損害
    於黃耀鴻、鵝媽媽公司、高素真律師及臺北市政府建設局對於公司執照、印鑑管
    理之正確性。
二、案經鵝媽媽公司監察人甲○○告發由臺灣臺北地方法院檢察署檢察官偵查起訴。
    理  由
一、訊據上訴人即被告乙○○固坦承伊明知鵝媽媽公司執照與印鑑為高素真律師保管
    下，惟矢口否認有使公務員登載不實之犯行，辯稱：伊公司業務需要使用公司執
    照及印鑑，屢經發函請高素真律師返還公司執照及印鑑，未獲回應，故向臺北市
    政府建設局以遺失為由申請補發公司執照與變更印鑑云云。經查：鵝媽媽公司執
    照與印鑑自八十九年十月十六日起至九十年二月十三日止均在高素真律師處保管
    一節，除被告自白在卷外，業經證人高素真律師於偵查中到庭證述明確，並有原
    鵝媽媽公司執照之影本一紙附卷可稽，是該公司之公司執照與印鑑未曾遺失，至
    為明確。復參以卷附被告提出寄給高素真律師之存證信函二紙、高素真律師之回
    函一紙及被告向臺北市政府建設局申請補發公司執照及變更印鑑之切結書二紙，
    被告寄發存證信函請求高素真律師交還公司相關證件之日期分別為九十年二月八
    日及同年月十三日，而高素真律師係於九十年二月二十六日始回函要求由被告及
    鵝媽媽公司之監察人共同前來領取公司之證件，然被告於九十年二月十三日即向
    臺北市政府建設局遞狀申請補發公司執照與印鑑，顯見被告未待高素真律師回函
    答覆，即已以公司執照及印鑑遺失為由，向臺北市政府建設局申請補發公司執照
    及變更印鑑，是被告前開所辯，顯為事後卸責之詞，不足採信。本件事證已臻明
    確，被告犯行堪以認定。
二、核被告所為，係犯刑法第二百十四條使公務員登載不實罪。原審依據刑事訴訟法
    第四百四十九條第一項前段、第三項、第四百五十四條第二項、刑法第二百十四
    條、第四十一條第一項前段、罰金罰鍰提高標準條例第一條前段、第二條，判處
    被告拘役五十日，如易科罰金，以三百元折算一日，其認事用法均無不當，量刑
    亦為妥適，被告仍執前詞指摘原判決不當，非有理由，應予駁回。惟查被告前未
    曾受有期徒刑以上刑之宣告，此有臺灣高等法院被告全國紀錄表在卷足參，被告
    於犯後業已坦承部分犯行，態度尚佳，僅因一時失慮而觸犯刑章，信經本次教訓
    ，當知所警惕而無再犯之虞，且蒞庭檢察官亦當庭請求諭知被告緩刑，本院因認
    對被告所宣告之刑，以暫不執行為適當，爰併予宣告緩刑二年，以啟自新。
三、按犯罪之被害人，得為告訴，刑事訴訟法第二百三十二條固定有明文，然法文所
    稱被害人云者，固指因犯罪行為其權益受直接之侵害者而言，不包括因此項犯罪
    而間接或附帶受害之人在內，其權益之受害，究係直接受害，抑間接或附帶受害
    ，則應依告訴意旨所指訴之事實，從形式上觀察其權益能否直接受有損害之虞，
    為判別之準據。鵝媽媽公司監察人甲○○以自己名義提出本件告訴，此有告訴狀
    一紙在卷可稽，是揆諸前開規定及說明，甲○○僅為告發犯罪之人，併此敘明。
據上論斷，應依刑事訴訟法第四百五十五條之一第一項、第三項、第三百六十八條，
刑法第七十四條第一款，判決如主文。
本案經檢察官林邦樑到庭執行職務
中      華      民      國     九十     年    十二      月    二十八    日
                               臺灣臺北地方法院刑事第一庭
                                         審判長法  官  陳興邦
                                               法  官  吳燁山
                                               法  官  唐于智
右正本證明與原本無異。
不得上訴。
                                               書記官  陳俐妙
中      華      民      國     九十     年    十二      月    二十八    日


司法院資訊處製作；財團法人民間司法改革基金會備份。
